臺灣臺中地方法院民事判決　　　　　　 95年度簡上字第205號
上訴人　　　丁○○
被上訴人　　甲○○○○○○
　　　　　　大嘉交通有限公司
　　　　　　　　　　　樓
法定代理人　丙○○
上2人共同訴訟代理人
　　　　　　乙○○
上當事人間請求損害賠償事件，上訴人對於中華民國95年6月21
日本院豐原簡易庭94年豐簡字第870號第一審判決提起上訴，本
院判決如下：
    主      文
原判決關於駁回後開第二項之訴部分，並訴訟費用之裁判均廢棄
。
上廢棄部分，被上訴人應連帶給付上訴人新台幣肆萬陸仟捌佰元
，及被上訴人大嘉交通有限公司自民國九十四年十二月十五日起
，被上訴人吳秉弘自民國九十四年十二月十三日起，均至清償日
止，按年息百分之五計算之利息。
其餘上訴駁回。
第一審、第二審訴訟費用新台幣壹萬零玖佰伍拾元，由被上訴人
連帶負擔參仟參佰壹拾元，餘由上訴人負擔。
    事實及理由
壹、兩造之聲明：
  一、上訴人：(一)原判決廢棄。(二)被上訴人應連帶給付上訴人新
      台幣（下同）152,420元。(三)第一、二審訴訟費用由被上
      訴人負擔。
  二、被上訴人：(一)上訴駁回。(二)第一、二審訴訟費用由上訴人
      負擔。
貳、上訴人起訴主張：被上訴人吳秉弘係被上訴人大嘉交通有限
    公司（下稱大嘉公司）之受僱人，於民國（下同）94年6月
    25 日14時40分許，駕駛706－GU號營業用聯結車，於國道中
    山高速公路中間車道由南往北行駛，行經北上172.4公里處
    時，不當由中間車道變換至外側車道，並不慎撞擊行駛於外
    側車道由上訴人所駕駛之OK－0055號自小客車左後車身，因
    撞擊力道過大，致上訴人之車尾作反時針方向180度旋轉，
    並旋遭被上訴人吳秉弘之聯結車繼續撞擊、推擠，上訴人自
    小客車之左前車頭遭被上訴人吳秉弘之左前車頭連續撞擊後
    ，左側車身受有嚴重之擦傷，車尾疑似撞擊訴外人溫義銘所
    駕駛之1070－HJ號自小客車後才停止。本件車禍致上訴人之
    自小客車嚴重受損而不堪使用，事故發生前該車之價值約為
    137,00 0元，經撞擊後，該車僅賣得10,000元，減少價值
    127,000元，上訴人並受薪資8,820元、交通費1,600元、精
    神慰撫金15,000元等損害，合計152,420元，被上訴人大嘉
    公司為被上訴人吳秉弘之僱用人，自應就上訴人之損害負連
    帶賠償責任。爰依侵權行為損害賠償請求權，請求判決如原
    審聲明所示。
參、被上訴人則以：本件車禍發生當時，被上訴人吳秉弘與上訴
    人均係行駛於外側車道，上訴人所駕駛之自小客車未注意車
    前狀況，先行自行撞擊溫義銘之自小客車後轉向，被上訴人
    吳秉弘之聯結車行至距上訴人20至30公尺前才發現，旋即踩
    煞車向右閃避，但仍閃避不及而發生追撞，當時上訴人之自
    小客車有部分在外側車道等語，資為抗辯（上訴人起訴請求
    被上訴人連帶給付152,420元，原審判決駁回上訴人之訴，
    上訴人全部上訴）。
肆、經查：
  一、以下之事實為兩造所不爭，本院採為判決之基礎：
    (一)被上訴人吳秉弘係被上訴人大嘉公司之受僱人。
    (二)被上訴人吳秉弘於94年6月25日14時40分許，駕駛706 －
      GU號營業用聯結車，於中山高速公路由南往北行駛，行經
      中山高北上172K+400處時，與上訴人之OK－0055號自小客
      車、溫義銘所駕駛之1070－HJ號自小客車發生追撞。
    (三)上訴人之車輛係1995年9月出廠之國瑞廠牌、AT2EPD型式
      、排氣量1,587CC之自小客車，同型車新車價格新台幣568
      ,000元。
    (四)上訴人之車輛於事故發生後之賣價為10,000元。
  二、首應說明者，為上訴人與被上訴人吳秉弘於本件車禍發生
      時兩車相對位置。基於以下之說明，本院認應以上訴人所
      主張，被上訴人吳秉弘於車禍發生當時係自中間車道變換
      車道時撞及上訴人之自用小客車為可採：
    (一)被上訴人吳秉弘雖主張與上訴人均行駛於外側車道，上訴
      人所駕駛之自小客車未注意車前狀況，先行自行撞擊前方
      中間車道溫義銘所駕駛之自小客車後轉向，被上訴人吳秉
      弘之聯結車行至距上訴人20至30公尺處才發現云云；惟本
      件車禍發生之後，相關事故車輛均自行移至路肩，而無現
      場車停之位置可資參照，依現場車損照片顯示，上訴人之
      自小客車左後角鈑金呈現自後往前推撞之現象（原審卷第
      8頁上照片），左前側則呈自前往後撞擊（同上卷第8頁下
      ），左則前後門鈑金呈現自前往後擦推撞痕跡（同上卷第
      9頁上）。被上訴人吳秉弘之聯結車右前角留有疑似擦痕
      ，且右前座踏板遺有小客車加油蓋（本院卷第31頁C），
      其斷裂狀與小客車加油孔蓋相符，可認被上訴人吳秉弘所
      駕駛之聯結車右前角確曾推撞上訴人之自小客車。
    (二)再者，倘上訴人之自小客車係以左前角追撞溫義銘自小客
      車之右後角，則上訴人之自小客車將沒有機會在未超越溫
      車之情況下，轉向180度再以右側車身緊靠溫車右側併行
      ，是本件就兩造車損相對位置研判，應以被上訴人吳秉弘
      駕駛聯結車變換車道不當，自後方以聯結車之右前角撞及
      上訴人之左後方後，上訴人再自後追撞溫車為可信。經送
      國立交通大學鑑定，亦同此認定無異，有該大學行車事故
      鑑定研究中心鑑定意見書在卷可稽（本院卷第63頁）。
    (三)證人溫義銘於原審證稱：「……，我係開中間車道，我行
      駛前方，為原告追撞；追撞前我未注意後方車子動向。於
      追撞之前，我沒有聽到有撞擊聲，原告（上訴人）係由我
      右後方追撞我，當時，撞擊後原告旋轉180度，反方向貼
      近我的右側車身……」等語在卷（原審卷第48頁），雖未
      證稱其遭被上訴人吳秉弘所駕駛之聯結車輛撞擊，惟上訴
      人、被上訴人吳秉弘及證人溫義銘當時行車之速度未明，
      被上訴人吳秉弘與溫義銘兩車之相對位置亦無從查考，被
      上訴人吳秉弘之聯結車如行駛於中間車道，在撞及上訴人
      之自用小客車後，不必然再撞及溫車，證人溫義銘證稱未
      遭被上訴人吳秉弘撞及，無法推論被上訴人係行駛於外側
      車道。又駕駛人行車時應專注於警戒車前狀況，無暇注意
      車後狀況及其他聲響係屬當然，證人溫義銘縱使證稱遭上
      訴人之自小客車撞及前並未聽聞其他撞擊聲響，亦屬事理
      之常，尚不足以證明被上訴人吳秉弘之聯結車未與上訴人
      之自小客車先行發生碰撞。證人溫義銘上開所證，並不足
      為有利於被上訴人之認定。
    (四)經原審送臺灣省臺中縣區車輛行車事故鑑定委員會及臺灣
      省車輛行車事故覆議鑑定委員會鑑定，覆議鑑定委員會稱
      ：「本案因無現場，相關跡證已被破壞，且各當事人對肇
      事過程之陳述又不一，資料不足，本會未便遽予覆議」（
      原審卷第73頁），固無待贅言；臺灣省臺中縣區車輛行車
      事故鑑定委員會就本件肇事之責任認：「一、丁○○駕駛
      OK-0055自用小客車未注意車前狀況謹慎行駛撞上溫車為
      肇事原因。二、溫義銘駕駛1070-HJ自用小客車無肇事原
      因。(三)吳英豪駕駛706-GU自用小客車無肇事因素」（原審
      卷第57頁），則係以「丁○○駕車行經肇事地段未注意車
      前狀況謹慎行駛，賴車左前側等處不慎碰撞同方向中線車
      道之溫車右後角等處，兩車因而失事偏滑，同方向外側車
      道適有吳英豪駕車駛至，發現賴車偏滑至外側車道，吳英
      豪立即在外側車道煞車後並向右，吳車左前角等處在外側
      車道仍撞及偏滑而來之賴車左側」為其判斷之基礎，惟上
      開肇事之過程為本院所不採，臺灣省臺中縣區車輛行車事
      故鑑定委員會就肇事責任之意見，自非可採。又本件車禍
      發生之經過，兩造爭執甚烈，原審調閱之道路交通事故調
      查報告表(二)34肇因研判欄記載，上訴人駕車未保持行車安
      全距離，為肇事原因；溫義銘及被上訴人吳秉弘未發現肇
      事因素云云，亦與本院所確定之事實不符，亦不足以為本
      件肇事責任判斷之依據。
  三、按汽車在行駛途中，不得驟然或任意變換車道，如欲超越
      前車或變換車道時，應先顯示方向燈告知前後車輛，並保
      持安全距離及間隔，方得超越或變換車道，高速公路及快
      速公路交通管制規則第11條定有明文。本件被上訴人吳秉
      弘駕駛聯結車行駛於高速公路，自應注意遵守上開規定，
      詎其貿然由中間車道變換車道，撞及同上在前由上訴人所
      駕駛之自小客車，自有過失；又受僱人因執行職務，不法
      侵害他人之權利者，由僱用人與行為人連帶負損害賠償責
      任，民法第188條第1項前段定有明文。上訴人之自小客車
      因而毀損，則上訴人依侵權行為損害賠償請求權，請被上
      訴人連帶賠償損害，核屬正當。茲就上訴人請求之項目，
      分項說明於下：
    (一)自小客車價值減損部分：本件上訴人自小客車於車禍發生
      時之殘餘價值，兩造已同意由本院逕為判斷（本院卷第69
      頁），而上訴人之自小客車係1995年9月出廠，排氣量1,5
      87CC，同型車新車價格為568,000元，此為兩造所不爭（
      見前肆、一之(三)所載），94年6月25日本件車禍發生時，
      上訴人之自小客車已使用逾9年。依行政院所頒「固定資
      產耐用年數表」及「固定資產折舊率表」之規定，小客車
      之耐用年數為5年，又依定率遞減法，每年折舊369/1,000
      ，最後1年之折舊額，加歷年折舊累計額，其總和不得超
      過該資產成本原額之9/10，依此計算本件車禍當時，上訴
      人之自小客車僅餘殘值，即56,800元（568,000×0.1＝56
      ,800），而上訴人於車禍後復將該車以10,000元售出，此
      為兩造所不爭，是此部分上訴人所得請求之金額，即為46
      ,800 元，逾此部分之請求則不應准許。
    (二)薪資、交通費及精神慰撫金部分：至於上訴人請求被上訴
      人賠償薪資8,820元、交通費1,600元、精神慰撫金15,000
      元之損害，惟並未舉證證明上訴人受有何種薪資及交通費
      之損害，及各該金錢支出與本件車禍有何相當之因果關係
      ；又上訴人因車禍而汽車被損毀，請求慰撫金於法亦屬無
      據，此部分請求，自不應准許。
  四、綜上所述，上訴人依侵權行為損害賠償請求權，請求上訴
      人連帶給付46,800元，並自起訴狀繕本送達之翌日（大嘉
      公司為94年12月15日，被上訴人吳秉弘為94年12月13日）
      ，至清償日止，按年息5%計算之法定遲延利息，核屬正當
      ，應予准許，逾此部分之請求，則屬於法無據，應予駁回
      。就上開應准許之部分，原審為上訴人敗訴之判決，尚有
      未洽，上訴人上訴意旨指摘此部分原審判決不當，求予廢
      棄改判，為有理由，爰由本院廢棄此部分原審判決，改判
      如主文第2項所示。至於上訴人之請求不應准許之部分，
      原判決為上訴人敗訴之判決，經核於法並無不合，上訴意
      旨求予廢棄改判，為無理由，應駁回其上訴。
伍、據上論結，本件上訴為一部有理由，一部無理由，依民事訴
    訟法第436條之1第3項、第450條、第449條第1項、第79條但
    書，判決如主文。
中　　華　　民　　國　　96　　年　　8 　　月　　3 　　日
                  民事第三庭    審判長法  官　許秀芬
                                      法  官　周靜秀
                                      法  官　王  銘
上正本證明與原本無異。
本判決不得上訴。
中　　華　　民　　國　　96　　年　　8 　　月　　3 　　日
                                書記官
